臺灣臺北地方法院民事判決
109年度訴字第4617號
原      告  林張素香
訴訟代理人  林建宏  
被      告  朱寶華  
                      （現於法務部○○○○○○○○○執行中）
上列當事人間請求侵權行為損害賠償事件，原告於刑事程序提起
附帶民事訴訟，經本院刑事庭以108 年度附民字第373 號裁定移
送前來，本院於民國110年10月7日言詞辯論終結，判決如下：
    主  文
被告應給付原告新臺幣壹佰零玖萬叁仟壹佰壹拾伍元，及自民國
一百零八年六月七日起至清償日止，按週年利率百分之五計算之
利息。
訴訟費用由被告負擔。
本判決於原告以新臺幣叁拾陸萬伍仟元為被告供擔保後，得假執
行。
    事實及理由
壹、程序事項
一、按訴狀送達後，原告不得將原訴變更或追加他訴，但請求之
    基礎事實同一、擴張或減縮應受判決事項之聲明者，不在此
    限；原告於判決確定前，得撤回訴之全部或一部，但被告已
    為本案之言詞辯論者，應得其同意；訴之撤回，被告於期日
    到場，未為同意與否之表示者，自該期日起；其未於期日到
    場或係以書狀撤回者，自前項筆錄或撤回書狀送達之日起，
    十日內未提出異議者，視為同意撤回，民事訴訟法第255條
    第1項第2款、第3款、262條第1項、第4項定有明文。查本件
    原告起訴時聲明：「被告及王威仁應連帶給付原告新臺幣（
    下同）140萬元，並自起訴狀繕本送達之翌日起至清償日止
    ，按年息百分之5計算之利息」，嗣於民國110年10月7日言
    詞辯論期日，當庭撤回其對王威仁之起訴（即僅以朱寶華1
    人為本件被告）及變更訴之聲明為：「被告應給付原告1,09
    3,115元，及自起訴狀繕本送達之翌日起至清償日止，按年
    息百分之5計算之利息」（見本院卷第66、171至172頁）。
    就原告上開變更訴之聲明部分，核屬減縮應受判決事項之聲
    明，且其基礎事實仍係本於同一侵權行為法律關係所為之請
    求，參諸前揭規定，應予准許；就撤回對王威仁請求之部分
    ，因王威仁未曾到庭為言詞辯論（其母即訴外人林麗珠雖曾
    於110年10月7日庭期到庭，惟其並未提出任何受合法委任之
    證明，故應視為王威仁未曾到庭應訴，見本院卷第172頁）
    ，應認此部分之訴業經原告合法撤回，已非本件審理範圍，
    併此指明。
二、本件被告經合法通知，未於言詞辯論期日到場，核無民事訴
    訟法第386 條各款所列情形，爰依原告之聲請，由其一造辯
    論而為判決。
貳、實體事項
一、原告起訴主張：被告所屬詐騙集團成員，前於107年6月26日
    9時許，冒用「張姓員警」名義，撥打原告手機向其佯稱因
    涉嫌提領異常款項，須於指定時、地攜帶金融卡等物配合調
    查云云，致原告陷於錯誤，而於107年6月26日14時15分許交
    付其所有之農會、郵局、合作金庫商業銀行帳戶之提款卡、
    密碼，及金飾項鍊4條、白金項鍊1條、金手鍊4條、金戒指7
    只、耳環1個（價值共計30萬元）予被告，被告旋分別於附
    表所示之「提款時間」、「提領或匯款之地點」欄所示之時
    、地，接續提領原告所有如附表「提領帳戶」欄所示帳戶內
    之存款，致原告受有共計793,115元之損失（各次提款金額
    均詳如附表所示），以上共計1,093,115元（計算式：30萬
    元＋793,115元＝1,093,115元）。為此，爰依侵權行為之法律
    關係，請求被告賠償上開財物損害等語。並聲明：㈠被告應
    給付原告1,093,115元，及自起訴狀繕本送達翌日起至清償
    日止，按年息百分之5計算之利息；㈡願供擔保，請准宣告假
    執行。
二、本件被告因另案在監所執行，經合法通知，其表明不願意出
    庭，故未於言詞辯論期日到場，亦未提出書狀作何聲明或陳
    述。
三、經查：
　㈠按因故意或過失，不法侵害他人之權利者，負損害賠償責任
    。故意以背於善良風俗之方法，加損害於他人者亦同，民法
    第184條第1項定有明文。是行為人故意以不實之事向被害人
    訛稱，致使被害人誤信而陷於錯誤，並因此交付金錢予行為
    人，被害人因而受有金錢損失，即屬故意不法侵害他人之權
    利。次按刑事訴訟判決所認定之事實，固非當然有拘束民事
    訴訟判決之效力，但民事法院調查刑事訴訟原有之證據，而
    斟酌其結果以判斷事實之真偽，並於判決內記明其得心證之
    理由，即非法所不許（最高法院49年台上字第929號裁判意
    旨參照）。查，原告主張被告所涉之上開詐欺犯罪事實，經
    臺灣臺北地方檢察署（下稱臺北地檢署）檢察官以107年度
    偵字第18356、18839號、108年度偵字第3310號提起公訴後
    ，本院刑事庭以108年度訴字第434號判決被告犯三人以上共
    同冒用公務員名義詐欺取財罪共2罪，應執行有期徒刑2年2
    月（下稱系爭刑事案件）等情，有系爭刑事案件一審判決書
    在卷可稽（見本院卷第11至22頁），並經本院調閱系爭刑事
    案件全案電子卷證查核屬實。而被告於系爭刑事案件中之審
    理程序中就其犯罪行為自承不諱（見系爭刑事案件一審卷第
    88、173頁），又於本件經相當時期受合法通知，於言詞辯
    論期日均表明不願意出庭辯論（見本院卷第55、167頁），
    亦未提出書狀答辯，依民事訴訟法第280條第3項準用同條第
    1項規定，應視同自認，自堪信原告主張其因被告所屬詐騙
    集團成員誆騙，致其陷於錯誤而交付前揭珠寶首飾、金融帳
    戶提款卡及密碼予被告，因此受有財物損失計1,093,115元
    等情為真實。從而，原告依侵權行為之法律關係，請求被告
    給付1,093,115元，為有理由。
　㈡按給付有確定期限者，債務人自期限屆滿時起，負遲延責任
    。給付無確定期限者，債務人於債權人得請求給付時，經其
    催告而未為給付，自受催告時起，負遲延責任。其經債權人
    起訴而送達訴狀，或依督促程序送達支付命令，或為其他相
    類之行為者，與催告有同一之效力，民法第229條第1項、第
    2項定有明文。又遲延之債務，以支付金錢為標的者，債權
    人得請求依法定利率計算之遲延利息；應付利息之債務，其
    利率未經約定，亦無法律可據者，週年利率為5％，亦為民法
    第233條第1項前段、第203條所明定。查本件給付係依侵權
    行為法律關係為請求，並無確定期限，而起訴狀繕本係於10
    8年6月6日送達被告（見108年度附民字第373號卷第9頁送達
    證書），依前揭說明，原告自得請求自上開起訴狀繕本送達
    被告之翌日即108年6月7日起至清償日止，按週年利率5％計
    算之利息。
四、據上論結，原告依侵權行為法律關係，請求被告賠償1,093,
    115元，及自108年6月7日起至清償日止，按週年利率5％計算
    之利息，為有理由，應予准許。另原告陳明願供擔保聲請宣
    告假執行，經核並無不合，爰酌定相當擔保金額准許之。
五、訴訟費用負擔之依據：民事訴訟法第78條。 
中　　華　　民　　國　　110 　年　　10　　月　　25　　日
                  民事第五庭    法　官　 劉娟呈
以上正本係照原本作成。
如對本判決上訴，須於判決送達後20日內向本院提出上訴狀。如
委任律師提起上訴者，應一併繳納上訴審裁判費。　　　　　　
中　　華　　民　　國　　110 　年　　10　　月　　25　　日
                                書記官   廖健宏
附表：
編號 提領帳戶 提款時間 提領或匯款之地點 提款金額（新臺幣） １ 原告農會帳戶 107年6月26日16時24分 宜蘭縣○○鎮○○路00○0號羅東大同路郵局 20,005元  ２ 原告郵局帳戶 107年6月26日16時36分 宜蘭縣○○鎮○○路00號羅東郵局 60,000元  ３  107年6月26日16時37分 宜蘭縣○○鎮○○路00號羅東郵局 60,000元  ４  107年6月26日16時39分 宜蘭縣○○鎮○○路00號羅東郵局 30,000元  ５ 原告農會帳戶  107年6月26日19時20分 臺北市○○區○○路00號臺灣銀行館前分行  20,005元  ６  107年6月26日19時21分 臺北市○○區○○路00號臺灣銀行館前分行 20,005元  ７  107年6月26日19時28分 臺北市○○區○○路00號農業金庫 20,005元  ８  107年6月26日19時28分 臺北市○○區○○路00號農業金庫 20,005元  ９ 原告郵局帳戶  107年6月27日0時15分 桃園市○○區○○街0號龜山樂善郵局(林口長庚醫院內) 60,000元    107年6月27日0時17分 桃園市○○區○○街0號龜山樂善郵局(林口長庚醫院內) 60,000元     107年6月27日0時21分 合作金庫商業銀行自動櫃員機 20,005元    107年6月27日0時22分 合作金庫商業銀行自動櫃員機 10,005元   原告農會帳戶 107年6月27日1時27分 新北市○○區○○路00號淡水馬偕醫院彰化銀行自動櫃員機 20,005元    107年6月27日1時28分 新北市○○區○○路00號淡水馬偕醫院彰化銀行自動櫃員機 20,005元    107年6月27日1時29分 新北市○○區○○路00號淡水馬偕醫院彰化銀行自動櫃員機 20,005元    107年6月27日1時29分 新北市○○區○○路00號淡水馬偕醫院彰化銀行自動櫃員機 20,005元    107年6月27日1時30分 新北市○○區○○路00號淡水馬偕醫院彰化銀行自動櫃員機 20,005元   原告郵局帳戶 107年6月28日0時17分 桃園市○○區○○街0號龜山樂善郵局(林口長庚醫院內) 60,000元    107年6月28日0時18分 桃園市○○區○○街0號龜山樂善郵局(林口長庚醫院內) 60,000元    107年6月28日0時19分 桃園市○○區○○街0號龜山樂善郵局(林口長庚醫院內) 30,000元   原告農會帳戶 107年6月28日0時21分 桃園市○○區○○街0號龜山樂善郵局(林口長庚醫院內) 20,005元    107年6月28日0時22分 合作金庫商業銀行自動櫃員機 20,005元     107年6月28日0時23分 合作金庫商業銀行自動櫃員機 20,005元    107年6月28日0時23分 合作金庫商業銀行自動櫃員機 20,005元    107年6月28日1時21分 新北市○○區○○路00號淡水馬偕醫院彰化銀行自動櫃員機 20,005元    107年6月28日1時30分 新北市○○區○○路00號淡水馬偕醫院彰化銀行自動櫃員機以提款卡轉帳至金庫帳戶帳號000000000000號帳戶(下稱合庫342帳戶) 13,015元   原告郵局帳戶 107年6月28日1時31分 新北市○○區○○路00號淡水馬偕醫院彰化銀行自動櫃員機以提款卡轉帳至合庫342號帳戶 30,015元 小  計  原告郵局帳戶遭被告提領總金額  480,025元 小  計  原告農會帳戶遭被告提領總金額  313,090元 總      計（含提領手續費115元）    793,115元